臺灣高雄地方法院刑事判決　　　　　　　　　　　　　九十三年度交訴字第五九號
　　公　訴　人　臺灣高雄地方法院檢察署檢察官
　　被　　　告　乙○○
右列被告因公共危險等案件，經檢察官提起公訴（九十三年度偵字第二一二二號），
本院判決如左：
    主  文
乙○○因過失傷害人，處有期徒刑肆月。又駕駛動力交通工具，致人受傷而逃逸，處
有期徒刑玖月。應執行有期徒刑壹年，緩刑參年，緩刑期內付保護管束。
    事  實
一、乙○○於民國九十二年十二月十二日凌晨一時三十分許，駕駛車牌號碼為九Ｔ─
    ○一八八號之自用小客車搭載鄭宇辰，沿高雄市苓雅區○○○路慢車道由東向西
    方向行駛，途經該路與學源街（公訴人誤為學源路）口時，本應注意汽車行駛時
    ，駕駛人應注意車前狀況，並隨時採取必要之措施，以避免道路交通事故之發生
    ，且應注意汽車超車時，應顯示左方向燈並於前車左側保持半公尺以上之間隔超
    過，行至安全距離後，再顯示右方向燈駛入原行路線，而當時天氣晴朗，視距良
    好，依其智識、能力亦無不能注意之情事，詎乙○○竟疏未注意，貿然超越同向
    前方，由甲○○○所騎乘車牌號碼為ＹＳＧ─一五三號之輕型機車，致使乙○○
    所駕駛之上開車輛右側不慎與甲○○○之機車發生擦撞，甲○○○旋因重心不穩
    當場人車倒地，而受有胸部挫傷併實質出血、頭部外傷、腹部鈍傷等傷害。詎乙○○明知駕車肇事，竟未下車察看並採取必要之救護措施，猶逕行加速駛離現場
    逃逸，嗣經巡邏員警丙○○經人告知自後追趕攔阻始悉上情。
二、案經甲○○○訴請高雄市政府警察局苓雅分局報由臺灣高雄地方法院檢察署檢察
    官偵查起訴。
    理  由
一、訊據被告乙○○矢口否認有何過失傷害及肇事逃逸之犯行，辯稱：我不知道開車
    撞到人等語，經查：
  (一)被告於警訊及偵查中均承認有於案發時、地自四維二路停車格出來後行駛於慢車
    道乙節，核與證人即案發當時坐於被告所駕駛自小客車內之鄭宇辰於警訊、偵查
    中證述情節相符。又依偵查卷存第三十一頁之照片，可看出被告所駕駛之上開車
    輛右側有明顯凹痕，且被告於本院審理時亦坦承「偵查卷第三十一頁照片所示的
    凹痕，可能是當天擦撞到證人所造成」、「明明是擦撞，不是像證人（即甲○○○）陳述的，我沒有追他」等語（見本院九十三年六月二十四日審判筆錄）。再
    者，依證人即巡邏員警丙○○於本院審理時證述「我當時是在執行巡邏勤務，有
    部計程車攔我的車，告訴我前面有車禍，他說肇事者逃逸，他帶我去追，我跟著
    他走，到苓雅、中山路口，被告準備從苓雅右轉中山路，我下去的時候被告迴轉
    停在我們分局前面停下來，被告與他朋友下車站在車旁。我訊問他是否撞到人，
    他們說沒有，我請被告及其友人帶我到現場，他們就帶我到四維路與學源街，現
    場已經有派出所同仁在處理，我就交給同仁去處理。」、「（問：他們後來有承
    認撞到人？）第一次他們說沒有，我告訴他計程車司機說你們撞到人，他們就承
    認。」、「（問：回去現場時，計程車有無跟你們回去？）沒有。是被告他們二
    人帶我回去的。」等語（見本院九十三年七月十四日審判筆錄）。足徵被告確實
    有於右揭時、地與告訴人發生車禍乙節，應可認定。
  (二)按汽車超車時應顯示左方向燈並於前車左側保持半公尺以上之間隔超過，行至安
    全距離後，再顯示右方向燈駛入原行路線；汽車行駛時，駕駛人應注意車前狀況
    ，並隨時採取必要之安全措施，道路交通安全規則第一百零一條第五款後段、第
    九十四條第三項分別定有明文，此為被告應注意之事項；況依當時之客觀情形，
    依被告之智識、能力亦無不能注意之情事，竟疏未注意與前車左側保持半公尺以
    上之間隔超過，亦未注意警戒車前動態，並採取適當、必要及有效之閃避、煞車
    等安全措施，貿然自告訴人騎乘之機車左後方超車，致撞及告訴人所騎乘之機車
    左側車身，造成告訴人因而受有如事實欄所示之傷害，其有過失，至為明顯。
  (三)告訴人因本件車禍受有胸部挫傷併實質出血、頭部外傷、腹部鈍傷等傷害乙節，
    亦有卷存診斷證明書乙紙可稽，是告訴人受有上開傷害，與被告之過失行為間，
    應有相當之因果關係。
  (四)另依上開證人丙○○所述之情形，倘被告不知其肇事，又如何能帶領證人丙○○
    回到現場？況依上開照片所示被告所駕駛之上開車輛右側凹痕甚深，足見其所駕
    之上開自小客車與告訴人之機車發生擦撞時，應有相當之力道，衡情汽車駕駛人
    受此大力之撞擊，不可能絲毫無所感覺，是被告上開辯解，顯係事後卸責之詞不
    足採信。本件事證已臻明確，被告犯行應堪認定。
二、核被告所為，係犯刑法第二百八十四條第一項前段之過失傷害罪，及同法第一百
    八十五條之四之駕駛動力交通工具肇事，致人受傷而逃逸罪。被告所犯上開二罪
    間，犯意各別，罪名互異，應予分論併罰。本院審酌被告並無前科紀錄，有臺灣
    高雄地方法院檢察署刑案資料查註紀錄表、本院被告院內索引卡紀錄表、臺灣高
    等法院被告全國前案紀錄表各乙份在卷可按，素行良好，被告未謹慎駕駛，且肇
    事後並未對被害人施以救護逕自逃逸，自應受相當之刑事責任，及考量告訴人所
    受之傷勢等一切情狀，分別量處如主文所示之刑，且定其應執行刑，以示懲戒。
    再者，被告未曾受有期徒刑以上刑之宣告，且業與告訴人達成和解，賠償告訴人
    所受損害，有卷存和解書可稽，被告經此偵、審教訓後，當知所警惕，尚無逕對
    被告施以短期自由刑之必要，故本院認對被告所宣告之刑，以暫不執行為適當，
    爰另諭知緩刑三年，並於緩刑期內付保護束，以啟自新。
三、據上論斷，應依刑事訴訟法第二百九十九條第一項前段，刑法第一百八十五條之
    四、第二百八十四條第一項前段、第五十一條第五款、第七十四條第一款、第九
    十三條第三項，罰金罰鍰提高標準條例第一條前段，判決如主文。
中      華      民      國    九十三    年      七      月    二十七    日
                                  臺灣高雄地方法院交通法庭
                                      審判長法  官  李勝琛
                                            法  官  陳明呈
                                            法  官  曾吉雄
右正本證明與原本無異。
如不服本判決，應於判決送達後十日內，向本院提出上訴狀。
                                            書記官  唐美玲
中    華    民    國    九十三    年      七       月      二十九      日
附錄本案論罪科刑法條全文：
刑法第一百八十五條之四：
 駕駛動力交通工具肇事，致人死傷而逃逸者，處六月以上五年以下有期徒刑。
刑法第二百八十四條第一項：
因過失傷害人者，處六月以下有期徒刑、拘役或五百元以下罰金。致重傷者，處一年
以下有期徒刑、拘役或五百元以下罰金。
